臺灣高雄地方法院刑事判決　　　　　 110年度審交訴字第73號
公　訴　人　臺灣高雄地方檢察署檢察官
被　　　告　陳登進


選任辯護人　蔡長佑律師
上列被告因過失致死案件，經檢察官提起公訴（109年度偵字第2
0043號），被告於本院準備程序中為有罪之陳述，經合議庭裁定
由受命法官依簡式審判程序獨任審理，判決如下：
    主  文
陳登進犯過失致人於死罪，處有期徒刑壹年貳月。
    事  實
一、陳登進考領有普通小型車駕駛執照，於民國109年9月28日下
    午3時30分許，駕駛車牌號碼00-0000號自用小貨車，沿高雄
    市大寮區保生街，由西往北方向左轉行駛至光明路，並停於
    保生街與光明路口附近之光明路某路邊，再於光明路由北往
    南方向倒車，本應注意汽車倒車時，應顯示倒車燈光或手勢
    後，謹慎緩慢後倒，並應注意其他車輛及行人，且當時天候
    晴、日間自然光線、柏油路面乾燥無缺陷、無障礙物，且視
    距良好，並無不能注意之情事，竟疏未注意其他車輛，貿然
    倒車，適有劉玟君騎乘車牌號碼000-0000號普通重型機車，
    沿光明路由南往北方向行駛，因閃避不及，劉玟君騎乘之普
    通重型機車車頭，與陳登進駕駛之自用小貨車左後車尾發生
    碰撞，致劉玟君人車倒地，受有心臟衰竭呼吸衰竭、頭部外
    傷、兩耳出血、唇及下巴裂傷等傷害，適有林彣峵騎乘車牌
    號碼000- 000普通重型機車同向行駛在後，因閃避不及，擦
    撞倒地之車牌號碼000-0000號普通重型機車後，人車倒地（
    林彣峵涉犯過失致死罪部分，另經檢察官為不起訴處分）。
    劉玟君雖經送醫急救，仍於同（28）日下午5時45分許，因
    顱內出血、多發性外傷不治死亡。陳登進於肇事後留置在現
    場，在犯罪未被有偵查權之公務員發覺前，即向前往現場處
    理之高雄市政府警察局林園分局林園交通分隊警員坦承肇事
    ，而接受裁判。
二、案經劉玟君之父劉信雄告訴由高雄市政府警察局林園分局報
    告暨劉玟君之母王冠蘭告訴臺灣高雄地方檢察署檢察官偵查
    起訴。
    理  由
一、本件被告陳登進所犯係死刑、無期徒刑、最輕本刑為3 年以
    上有期徒刑以外之罪，其於準備程序中，就被訴事實均為有
    罪之陳述，經本院告知簡式審判程序之旨，並聽取檢察官及
    被告之意見後，裁定進行簡式審判程序。是本件證據調查依
    刑事訴訟法第273條之2規定，不受同法第159條第1項、第
    161條之2、第161條之3、第163條之1及第164條至170條規定
    之限制，合先敘明。
二、得心證之理由：
  ㈠上開犯罪事實，業據被告陳登進於警詢（警卷第3至4頁）、
    偵訊（相驗卷第81、82頁，偵卷第15、16頁）及本院審理時
    均坦承不諱（審交訴卷第169、187、193頁），核與證人林
    彣峵於警詢（審交訴卷第209、211、221頁）、證人陳崇仁
    於警詢（審交訴卷第213、217、219頁）之證述，均參核相
    符；並有高雄市政府警察局交通大隊林園分隊道路交通事故
    現場圖、道路交通事故調查報告㈠、㈡-1、道路交通事故談
    話紀錄表各1份（警卷第11至15、17頁）、現場照片27紙（
    警卷第21至25頁）、臺灣高雄地方檢察署相驗屍體證明書1
    份（警卷第9頁）、瑞生醫院109年9月28日診斷證明書1份（
    警卷第10頁）、臺灣高雄地方檢察署109年度相字第950號卷
    1份、路口監視器錄影畫面翻拍照片及臺灣高雄地方檢察署
    檢察事務官勘驗報告1份（偵卷第61至73頁）、高雄市政府
    交通局車輛行車事故鑑定委員會109年12月14日高市車鑑字
    第10971001400號函暨鑑定意見書1份（偵卷第33至36頁）、
    高雄市政府110年2月2日高市府交交工字第11031437700號函
    暨所附高雄市車輛行車事故鑑定覆議會110年1月29日覆議意
    見書1份（偵卷第57至60頁）、公路監理電子閘門查詢資料
    、車輛詳細資料報表各1份（警卷第26頁；審交訴卷第125頁
    ）在卷可佐。是被告上開自白內容，與卷內之積極證據，均
    參核相符，洵堪採為論罪之基礎。
  ㈡按汽車倒車時，應顯示倒車燈光或手勢後，謹慎緩慢後倒，
    並應注意其他車輛及行人，道路交通安全規則第110條第2款
    定有明文。經查被告考領有普通小型車駕駛執照，有公路監
    理電子閘門查詢資料在卷可稽（審交訴卷第125頁），依其
    考領有適當駕駛執照之智識及駕駛經驗，對於上開規定理應
    知之甚詳，並具有注意能力。且當時天候晴、日間自然光線
    、柏油路面乾燥無缺陷、無障礙物，且視距良好，並無不能
    注意之情事，有道路交通事故調查報告表㈠附卷可稽（警卷
    第14頁），顯見當時並無不能注意之情事。詎被告疏未注意
    上開規定，未注意其他車輛而貿然倒車，而與被害人劉玟君
    發生車禍，其駕駛行為顯有過失已明。又本件經送高雄市政
    府交通局車輛行車事故鑑定委員會、高雄市車輛行車事故鑑
    定覆議會，鑑定結果均認被告「倒車未注意其他車輛及行人
    ，為肇事原因」，有鑑定意見書、覆議意見書各1份在卷可
    稽（偵卷第35、36、59、69頁），鑑定意見亦與本院上開認
    定結果相同，益徵本件被告之駕駛行為確有過失。
  ㈢被告上開過失駕駛行為，致被害人劉玟君受有心臟衰竭呼吸
    衰竭、頭部外傷、兩耳出血、唇及下巴裂傷等傷害，經送醫
    急救，卒因顱內出血、多發性外傷不治死亡，有前開臺灣高
    雄地方檢察署109年度相字第950號卷宗、相驗屍體證明書、
    瑞生醫院診斷證明書各1份在卷可資佐證，足認被告之過失
    駕駛行為與被害人前揭死亡結果間，存有相當因果關係，亦
    堪認定。從而，本件事證明確，被告犯行，堪以認定，應依
    法論科。
三、論罪科刑：
  ㈠核被告所為，係犯刑法第276條之過失致人於死罪。另被告
    於肇事後犯罪未被發覺前，向員警表明其為肇事者，而願接
    受裁判之事實，有自首情形紀錄表附卷可參（警卷第18頁）
    ，核與自首要件相符，本院審酌被告此舉確實減少交通事故
    發生之初，查緝真正行為人所需耗費之資源，爰依刑法第62
    條前段規定，減輕其刑。
  ㈡爰以行為人之責任為基礎，審酌被告本應注意道路交通安全
    規則之相關規定，以維行車安全，竟疏未注意其他車輛往來
    ，貿然倒車，因而肇致本件車禍事故，使被害人因而死亡，
    被害人之家人更遭喪失至親之痛，被告之行為實屬可責。惟
    念其犯後終能於本院審理時坦承犯行，犯後態度非惡，並考
    量被告與告訴人於本院審理中經多次調解，惜因雙方就賠償
    金額差距過大（告訴人請求新臺幣550萬元不含強制險，被
    告願負擔350萬元），致未能達成調解，有本院歷次刑事調
    解案件簡要紀錄表、準備程序筆錄在卷可稽（審交訴卷第49
    、141、163、169頁），兼衡被告自陳學歷為高工畢業，現
    在從事鐵工，每月收入約2至3萬元，已離婚，小孩都已成年
    等經濟、生活狀況（審交訴卷第193頁）等一切情狀，量處
    如主文所示之刑。
據上論斷，依刑事訴訟法第273條之1第1項、第284條之1、第299
條第1項前段，刑法第276條、第62條前段，刑法施行法第1條之1
第1項，判決如主文。
本案經檢察官趙期正提起公訴，檢察官呂乾坤到庭執行職務。
中    華    民    國   110    年    11    月    3     日
                  刑事第五庭    法  官  李昆南
以上正本證明與原本無異。
如不服本判決應於收受送達後20日內向本院提出上訴書狀，並應
敘述具體理由；如未敘述上訴理由者，應於上訴期間屆滿後20日
內向本院補提理由書（均須按他造當事人之人數附繕本）「切勿
逕送上級法院」。
因疫情而遲誤不變期間，得向法院聲請回復原狀。
中    華    民    國   110    年    11    月    3     日
                                書記官  鄭仕暘
附錄本判決論罪科刑法條：
中華民國刑法第276 條
因過失致人於死者，處5 年以下有期徒刑、拘役或50萬元以下罰
金。